臺灣臺北地方法院刑事判決　　　　　　　 96年度易字第320號
公　訴　人　臺灣臺北地方法院檢察署檢察官
被　　　告　乙○○
上列被告因詐欺案件，經檢察官提起公訴（96年度偵緝字第175
號），嗣因被告就被訴事實為有罪之陳述，經本院告知簡式審判
程序意旨，並聽取公訴人及被告之意見後，本院合議庭裁定由受
命法官獨任依簡式審判程序審理，判決如下：
    主  文
乙○○幫助共同意圖為自己不法之所有，以詐術使人將本人之物
交付，處有期徒刑陸月，如易科罰金，以銀元參佰元即新台幣玖
佰元折算壹日，緩刑貳年，並應給付甲○○新台幣參萬元，給付
方式如下：自本判決確定之翌月起，於每月十六日給付新台幣壹
萬元，至全部清償完畢時止。
    事  實
一、乙○○雖可預見將自己之金融帳戶提供他人使用，可能幫助
    他人從事財產犯罪，仍基於縱有人以其金融帳戶實施詐欺犯
    罪亦不違背其本意之幫助故意，於民國94年（起訴書誤載為
    95年）4月間某日，在台北市大安區太平洋SOGO百貨公司忠
    孝店附近，以新台幣（下同）1000元至2000元之價格，將其
    所有於玉山商業銀行和平分行帳號0000000000000號帳戶之
    存摺、提款卡及密碼交予真實姓名、年籍均不詳綽號「阿賢
    」之成年男子，幫助「阿賢」所屬之犯罪集團詐欺取財，該
    犯罪集團成員乃基於意圖為自己不法所有之犯意，利用乙○
    ○提供之前開帳戶，於94年4月30日16時30分許，先以簡訊
    向甲○○佯稱信用卡帳款已逾期繳費，並留下00-00000000
    號之聯絡電話，甲○○乃依該電話回電查詢，該犯罪集團成
    員即佯稱其為金融管制中心人員，要求甲○○至櫃員機操作
    相關作業，致甲○○陷於錯誤，於94年5月3日依指示至櫃員
    機操作後，分別將帳戶內款項4227元、3萬6889元轉至乙○
    ○所提供之前開帳戶內，旋遭提領一空，始知受騙，經報警
    循線查獲上情。
二、案經台北市政府警察局松山分局報告台灣台北地方法院檢察
    署檢察官偵查起訴。
    理  由
壹、程序方面：
    按本件被告乙○○所犯係死刑、無期徒刑、最輕本刑為3年
    以上有期徒刑以外之罪，其於準備程序就前揭被訴事實為有
    罪之陳述，經受命法官告知簡式審判程序之旨，並聽取其與
    公訴人之意見後，本院認無不得或不宜改依簡式審判程序進
    行之處，爰依刑事訴訟法第273條之1第1項、第284條之1，
    裁定本件由受命法官獨任進行簡式審判程序，合先敘明。
貳、實體方面：
一、訊據被告對於上揭事實坦承不諱，核與被害人甲○○所指述
    之情節相符（見偵查卷第8頁），並有上開帳戶之開戶資料
    及交易明細各乙份附卷可稽（見偵查卷第25、26、31至34頁
    ），是依前述補強證據，足徵被告前開出於任意性之自白與
    事實相符，應堪採為論科之依據。又刑法上之故意，分為直
    接故意（確定故意）與間接故意（不確定故意），行為人對
    於構成犯罪之事實，明知並有意使其發生者為直接故意，行
    為人對於構成犯罪之事實，預見其發生而其發生並不違背其
    本意者為間接故意，間接故意與有認識的過失之區別，在於
    二者對構成犯罪之事實雖均預見其能發生，但前者對其發生
    並不違背其本意，後者則確信其不發生，衡諸常情，今日一
    般人至金融機關如銀行、郵局等開設帳戶使用，係極為方便
    容易且迅速之事，苟有使用金融存款帳戶之正當用途，自以
    使用其本人或可信賴之親友申請之帳戶，最為便利安全，始
    可避免帳戶名義人反悔或心存歹念，利用通知掛失止付及換
    摺之方式，將帳戶內之款項領走一空，使用帳戶人反將蒙受
    損失，故苟非具意圖以他人帳戶從事不法用途，並藉以逃避
    查緝，自無向他人借用帳戶使用之理，是依一般人通常之知
    識、經驗，均應知他人要求提供帳戶，係欲藉該帳戶取得不
    法犯罪所得，且欲以之隱匿帳戶內資金之實際取得人之身分
    ，被告對此自難諉為不知，是被告應可預見其將帳戶提供予
    「阿賢」，可能幫助他人從事財產犯罪，顯具有幫助他人犯
    罪之不確定故意甚明。從而，本件事證明確，被告幫助詐欺
    之犯行堪以認定，自應依法論科。
二、論罪科刑部分：
  （一）查被告行為後，刑法部分條文於94年2月2日經總統公布
　　　　修正，並自95年7月1日起施行；又刑法施行法增訂第1
      　條之1，亦於95年6月14日經總統公布，並自同年7月1日
      　起施行。按行為後法律有變更者，適用行為時之法律，
     　 但行為後之法律有利於行為人者，適用最有利於行為人
      　之法律，現行刑法第2條第1項定有明文。此條規定係規
     　 範行為後法律變更所生新舊法律比較適用之準據法，是
     　 刑法第2條本身雖經修正，但刑法第2條既屬適用法律之
    　  準據法，本身尚無比較新舊法之問題，於新法施行後，
      　應一律適用裁判時之現行刑法第2條之規定，為「從舊
  　    從輕」之比較，合先敘明。次按本次刑法修正之比較新
      　舊法，應就罪刑有關之共犯、未遂犯、想像競合犯、牽
      　連犯、連續犯、結合犯，以及累犯加重、自首減輕暨其
     　 他法定加減原因等一切情形，綜其全部罪刑之結果而為
        比較（最高法院95年5月23日95年度第8次刑庭會議決議
        參照）。準此，刑法第339條第1項詐欺取財罪之法定刑
        為「處5年以下有期徒刑、拘役或科或併科銀元1千元以
        下罰金」，修正後刑法第33條第5款已將罰金刑之最低
        額由銀元1元即新台幣3元，提高為新台幣1千元，又依
        增訂之刑法施行法第1條之1規定：「中華民國94年1 月
        7日刑法修正施行後，刑法分則編所定罰金之貨幣單位
        為新台幣。94年1月7日刑法修正時，刑法分則編未修正
        之條文定有罰金者，自94年1月7日刑法修正施行後，就
        其所定數額提高為30倍。但72年6月26日至94年1月7日
        新增或修正之條文，就其所定數額提高為3倍」，而依
        被告行為時之罰金罰鍰提高標準條例第1條前段，將刑
        法分則各罪法定刑所定罰金數額提高10倍，再由銀元換
        算為新台幣之結果，刑法第339條第1項法定刑所定罰金
        最高數額，與修正後之法律規定仍屬一致，對被告而言
        並無不同，是以刑法第339條第1項之罰金刑部分，由新
        台幣3元以上3萬元以下，修正為新台幣1千元以上3萬元
        以下，經比較新舊法之結果，以修正前之規定較有利於
        被告，依刑法第2條第1項前段，自應適用修正前之規定
        論處。
  （二）按刑法上之幫助犯，係對於犯罪與正犯有共同之認識，
        而以幫助之意思，對於正犯資以助力，而未參與實施犯
        罪之行為者而言（最高法院75年度台上字第1509號、84
        年度台上字第5998、6475號、88年度台上字第1270號判
        決可參）。是以，如未參與實施犯罪構成要件之行為，
        且係出於幫助之意思提供助力，即屬幫助犯，而非共同
        正犯。是核被告所為，係成立刑法第339條第1項詐欺取
        財罪之幫助犯，爰依刑法第30條第2項之規定，按正犯
        之刑減輕之。又95年7月1日修正施行之刑法第30條固有
        若干文字之更動，將「從犯」修正為「幫助犯」，將「
        幫助他人犯罪」修正為「幫助他人實行犯罪行為」，但
        均不影響「幫助犯無獨立性，必以正犯有犯罪行為之存
        在，始能存在」之從屬性質，故不涉及罪刑實質內容之
        變更，應無比較新舊法之問題，併予敘明。被告所幫助
        之犯罪集團成員間，就上開詐欺犯行有犯意聯絡及行為
        分擔，係共同正犯。爰審酌被告並無前科，此有台灣高
        等法院被告前案紀錄表乙份在卷可參，其為圖微薄之不
        法利益，而出售上開帳戶予綽號「阿賢」之成年男子使
        用，使「阿賢」所屬犯罪集團成員得以逃避犯罪之查緝
        ，已嚴重擾亂金融社會秩序，影響社會正常交易安全，
        增加被害人尋求救濟之困難，並使犯罪之追查趨於複雜
        ，殊無足取等一切情狀，量處如主文所示之刑。另95年
        7 月1日修正施行之刑法第41條第1項前段關於得易科罰
        金之折算標準，由「得以1元以上3元以下折算1日」（
        按此規定配合修正前罰金罰鍰提高標準條例第2條【現
        已刪除】規定，就其原定數額提高為100倍折算1日，則
        最高應以銀元300元折算1日，經折算為新台幣後，應以
        新台幣900元折算為1日），提高為「以新台幣1千元、
        2 千元或3千元折算1日」，是以修正前關於易科罰金之
        折算標準金額較低，自係對被告較為有利，爰依修正前
        刑法第41條第1項前段規定，諭知易科罰金之折算標準
        。
  （三）本院審酌被告前未曾因故意犯罪受有期徒刑以上刑之宣
        告，素行良好，有上開前案紀錄表為佐，其因一時短於
        思慮而觸犯本案犯行，且犯後深表悔意，已與被害人以
        4萬元達成和解，其中1萬元業於本院準備程序期日給付
        被害人，雙方同意餘款3萬元，自本判決確定之翌月起
        ，由被告於每月16日給付一期款1萬元，至全部清償完
        畢時止（期間為3個月），有本院準備程序筆錄可稽（
        見本院卷第20、21頁），因認被告經此教訓，當知所警
        惕，而無再犯之虞，所宣告之刑以暫不執行為適當，爰
        依刑法第74條第1項第1款規定，併予宣告緩刑2年，以
        啟自新（刑法第74條關於緩刑之規定，雖本件行為時係
        於95年7月1日前，然依最高法院95年度第8次刑事庭會
        議決議，仍應適用95年7月1日施行之緩刑規定），惟為
  　　　確保被告能遵守約定按期給付，爰依刑法第74條第2項
　　　　第3款規定，命被告應給付告訴人3萬元，給付方式如下
  　　　：自本判決確定之翌月起，於每月16日給付1萬元，至
    　　全部清償完畢時止，又此部分與原和解條件待給付之內
      　容相同，依同條第4項規定得為民事強制執行名義，另
        依同法第75條之1第1項第4款規定，受緩刑之宣告，違
        反上開本院所定負擔情節重大，足認原宣告之緩刑難
        收其預期效果，而有執行刑罰之必要者，得撤銷其宣告
        ，附此敘明。
據上論斷，應依刑事訴訟法第273條之1第1項、第299條第1項前
段，刑法第2條第1項前段、第28條、第30條、第339條第1項、修
正前第41條第1項前段、刑法第74條第1項第1款、第2項第3款，
刑法施行法第1條之1，修正前罰金罰鍰提高標準條例第2條，現
行法規所定貨幣單位折算新台幣條例第2條，判決如主文。
本案經檢察官孫小萍到庭執行職務。
中　　華　　民　　國　　96　　年　　4 　　月　　30　　日
　　　　　　　　　刑事第十三庭  法　官　鍾素鳳
以上正本證明與原本無異。
如不服本判決，應於送達後10日內，向本院提出上訴狀。
                                書記官  陳鳳瀴
中　　華　　民　　國　　96　　年　　4 　　月　　30　　日
附錄本判決論罪之法條：
刑法第30條
　　幫助他人實行犯罪行為者，為幫助犯。雖他人不知幫助之情
  　者，亦同。
  　幫助犯之處罰，得按正犯之刑減輕之。
刑法第339條
    意圖為自己或第三人不法之所有，以詐術使人將本人或第三
    人之物交付者，處 5 年以下有期徒刑、拘役或科或併科 1
    千元以下罰金。
    以前項方法得財產上不法之利益或使第三人得之者，亦同。
    前二項之未遂犯罰之。
